臺灣桃園地方法院民事簡易判決
111年度桃簡字第475號
原      告  江豫寒

訴訟代理人  黃婕寧
被      告  MAESAROH（中文姓名：阿莎）


訴訟代理人  鍾若琪律師（法律扶助）
被      告  陳佳榆
上列當事人間請求損害賠償事件，經本院刑事庭移送前來（110
年度附民字第318號），本院於民國111年10月24日言詞辯論終結
，判決如下：
    主      文
被告甲○○○    應給付原告新臺幣182,836元，及自民國110年5月
7日起至清償日止，按年息5%計算之利息。
原告其餘之訴駁回。
訴訟費用由被告甲○○○    負擔35%，餘由原告負擔。
本判決第1項得假執行。但被告甲○○○    如以新臺幣182,836元
為原告預供擔保，得免為假執行。
    事實及理由
壹、程序方面　　
一、按簡易訴訟之訴狀送達後，原告不得將原訴變更或追加他訴
    ，但有下列各款情形之一者，不在此限：二、請求之基礎事
    實同一者。三、擴張或減縮應受判決事項之聲明者，民事訴
    訟法第436條第2項、第255條第1項前段及但書第2款、第3款
    分別定有明文。經查，原告起訴時聲明原為：㈠被告甲○○○  
      應給付原告新臺幣（下同）420,000元，及自起訴狀繕本
    送達之翌日起至清償日止，按年息5%計算之利息。㈡願供擔
    保，請准宣告假執行（審附民卷7頁）；於民國111年6月13
    日言詞辯論期日變更聲明為：被告甲○○○    應給付原告464
    ,759元，及自111年6月14日起至清償日止，按年息5%計算之
    利息（本院卷61頁）；於111年6月20日具狀追加被告乙○○（
    本院卷76頁）；於111年7月18日言詞辯論期日變更聲明為：
    被告應連帶給付原告464,759元，及自起訴狀繕本送達最後
    一位被告之翌日起至清償日止，按年息5%計算之利息（本院
    卷87頁）；於111年10月24日言詞辯論期日變更聲明為：被
    告應連帶給付原告524,759元，及自109年11月26日起至清償
    日止，按年息5%計算之利息（本院卷153頁反）。就追加被
    告乙○○部分，係因原告主張乙○○為甲○○○    之僱用人，應
    連帶負損害賠償責任，是追加之訴與本訴之請求基礎事實同
    一，就請求給付之金額及利息起算日之變更部分，則屬擴張
    及減縮應受判決事項之聲明，揆諸上開規定，均應予准許。
二、本件原告於111年10月24日言詞辯論期日擴張訴之聲明後，
    訴訟標的之金額逾500,000元，已非屬民事訴訴法第427條第
    1項、第2項所定應適用簡易程序之訴訟，惟兩造於該次期日
    未就本院適用簡易程序有所抗辯而為本案之言詞辯論，依同
    法第427條第4項之規定，本件應適用簡易程序。
貳、實體方面
一、原告主張：其因無法獨立起身而由外籍看護工之被告甲○○○ 
       負責照顧生活起居，甲○○○    於109年11月26日下午6時
    許，在桃園市○○區○○路000○0號之原告居所內之廁所外，於
    照料其沐浴後，欲拉動其所坐便盆椅之扶手時，疏未注意其
    人身安全而用力過度，致其從便盆椅上跌落、雙膝著地，受
    有右側股骨下端粉碎性骨折之傷害，因而受有支出醫療費用
    2,619元、伙食費6,300元、停車費2,240元、交通費用12,60
    0元、大腿固定支架費用6,000元、醫療用品（包含繃帶、紗
    布、透氣膠帶、無菌棉花棒、美容膠帶、生理食鹽水、優碘
    、高蛋白及鈣片）費用15,000元、109年12月起至111年10月
    止之看護費用230,000元及精神上痛苦慰撫金250,000元之損
    害，被告乙○○為甲○○○    之僱用人，有按月收取其所支付
    之仲介費及服務費，因而派遣甲○○○    為其提供看護服務
    ，卻未盡監督責任，致其受有上開損害，應與甲○○○    連
    帶負損害賠償責任，爰依侵權行為之法律關係提起本件訴訟
    等語，並聲明：如前述111年10月24日言詞辯論期日變更後
    訴之聲明所示。
二、被告甲○○○    抗辯：原告請求之伙食費非屬因本件事故所
    增加支出之費用，所請求之停車費、交通費用、大腿固定支
    架費用、醫療用品費用部分，均未提出證據證明有此等費用
    之支出，且原告前於82年間因故致下半身癱瘓後，即有專人
    長期照護之必要，況原告亦未提出證據證明本件事故後有另
    增加1名全日看護協助照護逾3個月之必要，復未提出證據證
    明本件事故後確有因多1名看護而增加支出看護費用，所請
    求慰撫金部分，審酌甲○○○    每月收入僅有2萬餘元，尚須
    扶養年邁母親及未成年子女，經濟狀況甚為艱難，應酌減至
    6,000元，另甲○○○    因犯過失傷害罪，經臺灣高等法院（
    下稱高院）111年度上易字第153號刑事判決（下稱高院刑事
    判決）對甲○○○    宣告緩刑3年，並應給付原告54,000元，
    給付方式係自111年7月10日起至114年6月10日止，按月於每
    月10日各給付1,500元，如一期不履行，視為全部到期，此
    部分緩刑所附負擔亦屬損害賠償性質，應自原告請求之金額
    中扣除等語。並聲明：㈠原告之訴駁回。㈡如受不利之判決，
    願供擔保，請准宣告免為假執行。
三、被告乙○○抗辯：原告前曾委任訴外人乙萱人力仲介有限公司
    （下稱乙萱公司）為其招募聘僱外籍看護工，惟乙萱公司係
    提供人力仲介服務，並非甲○○○    之雇主，甲○○○    之雇
    主為原告，乙萱公司亦未曾向原告收取仲介費及服務費，僅
    向甲○○○    收取服務費，而乙○○僅為乙萱公司之負責人，
    就原告和乙萱公司間外籍看護工之仲介服務關係實與乙○○無
    涉等語。並聲明：㈠原告之訴駁回。㈡如受不利之判決，願供
    擔保，請准宣告免為假執行。
四、本院之判斷：
　㈠按因故意或過失，不法侵害他人之權利者，負損害賠償責任
    ，民法第184條第1項前段定有明文。經查，原告主張照顧其
    生活起居之外籍看護工甲○○○    於上開時、地，於照料其
    沐浴後，欲拉動其所坐便盆椅之扶手時，疏未注意其人身安
    全而用力過度，致其從便盆椅上跌落、雙膝著地，受有右側
    股骨下端粉碎性骨折之傷害之事實，業據其提出國軍桃園總
    醫院附設民眾診療服務處診斷證明書（本院卷42頁），並援
    用本院調取之高院111年度上易字第153號刑事案件內國軍桃
    園總醫院附設民眾診療服務處診斷證明書、衛生福利部桃園
    醫院110年3月8日函、證人黃文卿於偵訊時具結之證述、證
    人陳婉茹於偵訊時具結之證述、原告於本院刑事庭審判中具
    結之證述、證人黃文卿於本院刑事庭審判中具結之證述及被
    告於高院刑事庭審判中之陳述為證（偵卷25、75、83-85頁
    ；本院刑庭易字卷51-57、58-61頁；高院卷111頁），核與
    其所述相符，並經本院調取該案刑事卷宗核閱無訛，本院綜
    合調查證據之結果及全辯論意旨，堪認原告此部分之主張為
    真實。從而，甲○○○    身為職業看護工，本應注意拉動便
    盆椅時應隨時注意無法獨立起身之原告之人身安全，竟疏未
    注意其人身安全而用力過度，致原告從便盆椅上跌落、雙膝
    著地，足認甲○○○    確實未盡身為看護應盡之注意義務，
    致原告受有前揭傷勢，甲○○○    上開所為顯有過失，且與
    原告所受傷害結果間，具有相當因果關係，故原告主張甲○○○    應就本件事故致原告受有前揭傷勢負侵權行為損害賠
    償責任，自屬有據。
　㈡按受僱人因執行職務，不法侵害他人之權利者，由僱用人與
    行為人連帶負損害賠償責任，民法第188條第1項前段定有明
    文。此所謂受僱人，固不以事實上有僱傭契約者為限，然仍
    須客觀上被他人使用，為之服勞務而受其監督者，始屬受僱
    人，而該他人方為僱用人。經查，原告固主張乙○○為甲○○○ 
       之僱用人，然觀諸原告所提出之勞動契約（本院卷121-1
    27頁），已載明契約之甲方為原告之訴訟代理人即其女丙○○
    ，乙方則為甲○○○    ，乙萱公司僅為台灣仲介公司，且觀
    諸勞動契約之約定均係規範丙○○與甲○○○    間之權利義務
    ，其中勞動契約第2條第2項更約定甲○○○    提供之看護服
    務受丙○○之監督指揮，僅於勞動契約第6條第4項、第5項有
    約定於甲○○○    受重傷或死亡時丙○○須通知仲介公司即乙
    萱公司，另約定勞動契約副本1份由乙萱公司存查等情，而
    依原告所提出之勞動部函（本院卷128頁），亦記載許可丙○○招募外國人甲○○○    從事家庭看護工工作，被看護者則為
    原告等語，加以原告所提需求函、授權書、外勞薪資表、外
    勞入境應辦各事項期限、交工確認單及乙萱公司外勞交付雇
    主紀錄表（本院卷129-131、133-135頁）均顯示乙萱公司僅
    係受丙○○委任代為招募外籍看護工，就外籍看護工來台相關
    費用、應辦理之手續、依法令應支付之費用及每月薪資均係
    由丙○○負擔，況甲○○○    所從事乃照顧原告生活起居之家
    庭看護工作，足見甲○○○    係受丙○○之指揮、監督，丙○○
    方為僱用人，至乙○○僅為受丙○○委託代為招募外籍看護工之
    乙萱公司之負責人，自難認乙○○就甲○○○    執行照顧原告
    生活起居之職務時，有何選任、監督執行職務之注意義務，
    亦難僅以原告所提外勞服務費繳費單（本院卷93-104頁）及
    丙○○與乙萱公司間所簽訂之雇主委任跨國人力仲介招募聘僱
    從事就業服務法第46條第1項第8款至第10款規定工作之外國
    人契約（偵卷27-33頁）所示丙○○有依乙萱公司寄發之繳費
    單按月繳付服務費乙節，遽認乙萱公司或乙○○即為甲○○○   
     之僱用人，或對甲○○○    有選任、監督執行職務之注意義
    務，從而原告主張乙○○為甲○○○    之僱用人，應與甲○○○  
      就本件事故連帶負侵權行為損害賠償責任，依上開規定及
    說明，並無理由，應予駁回。
　㈢損害賠償之範圍
　　按不法侵害他人之身體或健康者，對於被害人因此增加生活
    上之需要時，應負損害賠償責任；不法侵害他人之身體、健
    康者，被害人雖非財產上之損害，亦得請求賠償相當之金額
    ，民法第193條第1項、第195條第1項前段分別定有明文。茲
    就原告各項損害賠償之請求，分述如下：
　⒈醫療費用部分：
　　經查，原告因被告過失行為致受有前揭傷勢，已如前述，則
    原告主張因而支出醫療費用2,619元乙節，業據其提出國軍
    桃園總醫院附設民眾診療服務處醫療費用明細收據、衛生福
    利部桃園醫院暨新屋分院醫療費用收據為證（見本院卷45-4
    9頁），並為甲○○○    所不爭執（本院卷61頁反），堪認確
    屬因本件事故所增加生活上需要而支出之費用，故原告請求
    此部分所支出之費用，依上開規定，即屬有據。
　⒉看護費用部分：
　⑴經查，原告因甲○○○    前揭過失行為致受有前揭傷勢後，於
    109年11月27日至國軍桃園總醫院附設民眾診療服務處急診
    入院，並於同日接受開放性復位及內固定手術，後於109年1
    2月3日出院，建議休養3個月，門診追蹤，需人照顧協助中
    等節，有前揭診斷證明書可佐，且原告於本件事故前因下半
    身癱瘓需1人看護，復因本件事故致右股骨遠端粉碎骨折併
    骨質疏鬆症，需要再1名全日看護以照護其骨折狀況，並協
    助其移動，期間約需3至6個月，需視骨折癒合狀況等語，亦
    為國軍桃園總醫院111年7月4日函覆本院在卷可參（本院卷8
    2-83頁），從而原告主張109年12月1日至3日住院期間及109
    年12月3日出院後至110年3月2日止，均需增加1名全日看護
    ，自屬有據。至原告另主張110年3月3日起至111年10月止亦
    需增加1名全日看護乙節，既未提出其他證據證明於出院休
    養3個月後，因其所受前揭傷勢癒合狀況不佳而需要再1名全
    日看護以照護其骨折狀況之必要性，此部分之請求，難認有
    理，應予駁回。
　⑵按親屬代為照顧被害人之起居，固係基於親情，但親屬看護
    所付出之勞力並非不能評價為金錢，雖因二者身分關係而免
    除被害人之支付義務，惟此種基於身分關係之恩惠，自不能
    加惠於加害人。故由親屬看護時雖無現實看護費之支付，仍
    應認被害人受有相當於看護費之損害，得向加害人請求賠償
    ，始符公平原則。經查，原告於本件事故前本即需1人看護
    ，因本件事故發生需要再增加1人全日看護，已如前述，原
    告就此主張於本件事故發生前本由甲○○○    看護，於本件
    事故發生後則由其女丙○○及另以每月支付10,000元僱用陳婉
    茹協助看護乙節，既據其提出陳婉茹所立之切結書為證（本
    院卷43頁），堪認原告確於本件事故發生後從原先僅需1人
    看護增加為需2人看護，其中除由其女丙○○看護外，每月尚
    支出10,000元看護費用僱用陳婉茹看護，從而依首揭說明，
    原告請求被告給付109年12月1日至110年3月2日止之看護費
    用30,667元（計算式：10,000×3【3個月】+10,000×2/30【2
    日】=10,667），應屬有據，逾此範圍之請求，則無理由，
    應予駁回。至甲○○○    抗辯原告未提出證據證明本件事故
    後確有因多1名看護而增加支出看護費用等語，依首揭說明
    ，即不足採。
　⒊交通費用部分：
　　依前揭診斷證明書及醫療費用明細收據所示，原告於109年1
    2月3日自國軍桃園總醫院附設民眾診療服務處出院，並於10
    9年12月14日、110年1月4日、111年5月23日至該院門診治療
    ，於109年12月18日至衛生福利部桃園醫院門診治療，則原
    告主張其於出院時及自居所來回醫院門診需支出交通費用，
    亦屬有據。就此原告雖未提出證據證明實際支出之費用數額
    ，惟參酌原告居所至國軍桃園總醫院附設民眾診療服務處及
    衛生福利部桃園醫院之距離，依民事訴訟法第222條第2項之
    規定，酌定原告所主張1趟需支出450元交通費用之數額尚屬
    適當，從而原告請求被告給付交通費用4,050元（計算式：4
    50×9=4,050），依前揭規定，亦屬有據，逾此範圍之請求，
    並無理由，應予駁回。
　⒋伙食費、停車費、大腿固定支架費用及醫療用品費用部分：
　　原告雖主張109年11月27日至109年12月3日之7日住院期間，
    另支出每日1人1餐100元共3人各3餐合計之伙食費6,300元、
    每日2台車停車費320元合計停車費2,240元、大腿固定支架
    費用6,000元、包含繃帶、紗布、透氣膠帶、無菌棉花棒、
    美容膠帶、生理食鹽水、優碘、高蛋白及鈣片之醫療用品費
    用合計15,000元，惟就此既未提出任何證據證明有因本件事
    故致需支出上開費用，原告此部分請求，均無理由，應予駁
    回。
　⒌慰撫金部分：
　　按法院定慰撫金之數額，應斟酌行為人係故意或過失，其加
    害情節，被害人所受身體、健康權損害之痛苦程度，及兩造
    之身分、地位、教育程度、經濟狀況等一切情狀定之。經查
    ，原告因甲○○○    前揭過失行為致受有前揭傷勢，已如前
    述，堪認原告因其身體、健康權受侵害，必然受有相當之精
    神上痛苦，則原告依前揭規定請求甲○○○    賠償慰撫金，
    自屬有據。本院審酌本件甲○○○    違反注意義務之過失情
    節、原告所受傷勢、原告與甲○○○    之身分、地位、教育
    程度、薪資、其他所得所示之經濟狀況（偵卷7、70、99頁
    ；本院刑庭易字卷65頁；高院卷112頁；本院卷27、131頁；
    本院個資卷原告個人戶籍資料查詢結果、財產所得查詢資料
    ）等一切情狀，認原告請求甲○○○    賠償之慰撫金以150,0
    00元為適當，應予准許，逾此範圍之請求，應予駁回。
　⒍綜上，原告因本件事故所受之損害賠償總額為187,336元（計
    算式：2,619+30,667+4,050+150,000=187,336）。
　㈣按刑事判決為緩刑之宣告，斟酌情形命犯罪行為人向被害人
    為給付，其性質為財產或非財產上之損害賠償，此觀刑法第
    74條第2項第3款規定即明。倘加害人就該刑事判決所命已為
    給付，則於因其犯罪事實受損害賠償之請求時，自應予扣除
    。經查，甲○○○    因本件事故犯過失傷害罪，前經高院刑
    事判決對甲○○○    宣告緩刑3年，並命應給付原告54,000元
    ，給付方式係自111年7月10日起至114年6月10日止，按月於
    每月10日各給付1,500元，業經本院調取該案刑事卷宗核閱
    無訛，參酌原告於111年9月15日言詞辯論期日自承：到目前
    為止甲○○○    按期履行等語（本院卷110頁），則原告所得
    請求之金額應扣除自111年7月10日起至111年9月10日止已獲
    賠償之4,500元（計算式：1,500×3=4,500），從而本件原告
    得請求甲○○○    賠償之金額為182,836元（計算式：187,33
    6-4,500=182,836）。
　㈤按給付無確定期限者，債務人於債權人得請求給付時，經其
    催告而未為給付，自受催告時起，負遲延責任。其經債權人
    起訴而送達訴狀，或依督促程序送達支付命令，或為其他相
    類之行為者，與催告有同一之效力；遲延之債務，以支付金
    錢為標的者，債權人得請求依法定利率計算之遲延利息；應
    付利息之債務，其利率未經約定，亦無法律可據者，週年利
    率為5%，民法第229條第2項、第233條第1項前段、第203條
    分別定有明文。經查，本件損害賠償債務係以支付金錢為標
    的，為無確定期限之給付，亦未約定利率，而本件前述原告
    請求有理由之損害賠償項目及金額，均經原告起訴而送達起
    訴狀，惟甲○○○    迄未給付，甲○○○    應自起訴狀送達時
    起，負遲延責任，從而原告自得請求甲○○○    給付本件損
    害賠償債務依法定利率5%計算之遲延利息，而本件起訴狀繕
    本於110年5月6日送達甲○○○    （審附民卷11頁），則依上
    開規定及說明，原告就請求被告給付損害賠償金額182,836
    元自起訴狀繕本送達翌日即110年5月7日起至清償日止，按
    年息5%計算之遲延利息，自屬有據，逾此範圍之請求，則無
    理由，應予駁回。
五、綜上所述，原告依侵權行為之法律關係，請求被告甲○○○   
     給付原告182,836元，及自110年5月7日起至清償日止，按
    年息5%計算之利息，為有理由，應予准許。逾此範圍之請求
    ，為無理由，應予駁回。　　
六、本判決係就民事訴訟法第427條第4項訴訟適用簡易程序所為
    被告敗訴之判決，依同法第389條第1項第3款之規定，應依
    職權宣告假執行。另被告甲○○○    就原告勝訴部分陳明願
    供擔保，聲請宣告免為假執行，合於民事訴訟法第436條第2
    項、第392條第2項之規定，爰酌定相當之擔保金額宣告之。
七、本件事證已臻明確，兩造其餘攻擊防禦方法及所提證據，經
    本院審酌後，認與判決之結果不生影響，爰不逐一論述，附
    此敘明。
八、訴訟費用負擔之依據：民事訴訟法第79條。
中　　華　　民　　國　　111 　年　　11　　月　　11　　日
                  桃園簡易庭  法  官  陳柏嘉
以上為正本係照原本作成。
如不服本判決，應於送達後20日內，向本院提出上訴狀並表明上
訴理由，如於本判決宣示後送達前提起上訴者，應於判決送達後
20日內補提上訴理由書（須附繕本）。
如委任律師提起上訴者，應一併繳納上訴審裁判費。   
中　　華　　民　　國　　111 　年　　11　　月　　11　　日
                              書記官  石曉芸